---
title: "Data Science Bootcamp in R"
author: "Danijela Milenković"
output:
  html_document: default
  pdf_document: default
  word_document: default
---

```{r setup, include=FALSE}
knitr::opts_chunk$set(echo = TRUE)
```
 
# Examination after Module 2

YOUR TURN

Using ‘athlete_events.csv’ file available from https://github.com/TanjaKec/RMarkdown4RR (inside the `data` folder) create a RMarkdown report which will:

i. Examine the structure of the data 
ii. Select variables that end with letter `t` and start with letter `S`
iii. Create Body Mass Index variable as $kg/m^2$ (hint: $BMI=Weight/(Height/100)^2$)
iv. Filter from data:

  + only Serbian teams and save it as `olympicSR`
  + only Serbian teams from 2000 onward and save it as `olympicSR21c` athletes whose weight is bigger than 100kg and height is over 2m (hint: *Don’t forget to use == instead of =! and Don’t forget the quotes ""*)

v. Arrange Serbian athletes in `olympicSR21c` data frame by Height in ascending and descending order.

vi. Using `olympicSR` df

  + find the youngest athlete
  + find the heaviest athlete

vii. Use `summarise()`:

  + to print out a summary of olypicSR df containing two variables: max_Age and max_BMI
  + to print out a summary of olypicSR df containing two variables: mean_Age and mean_BMI

viii. Remember:

  + dplyr’s the `group_by()` function enables you to group your data. It allows you to create a separate df that splits the original df by a variable
  + Function `datatable()` from DT package enables you to display as table on HTML page an R data object that can be filtered, arranged etc
  + The `boxplot()` function produces boxplot(s) of the given (grouped) values

Knowing about the `group_by()` and `DT::datatable()` functions, find out number of medals per each team?

  + visualise your finding?


# Solution

Prvi korak pre bilo kakve analize je učitavanje potrebne baze podataka. Po preuzimanju baze podataka iz navedenog repozitorijuma i smeštanju u folder aktuelnog R projekta možemo izvršiti učitavanje podataka. Za učitavanje podataka koristićemo funkciju `read_csv` koja se nalazi u paketu `readr`, pa je potrebno prvo instalirati i učitati ovaj paket, ukoliko to već nije urađeno. Još neki od paketa koji će biti korišćeni u daljoj analizi su učitani na samom početku.

```{r}

#install.packages("rmarkdown")
#install.packages("dplyr")
#install.packages("tidyverse")
#install.packages("DT")
#install.packages("readr") 
suppressPackageStartupMessages(library(dplyr))
suppressPackageStartupMessages(library(tidyverse))
suppressPackageStartupMessages(library(readr))
suppressPackageStartupMessages(library(DT))

athlete_events <- read_csv("athlete_events.csv")
```
Ovde već možemo videti spisak varijabli koje se nalaze u bazi `athlete_events`, međutim pristupamo detaljnijoj analizi kroz stavke navedenog zadatka.

**i. Examine the structure of the data **

Pomoću funkcije `glimpse()` iz paketa `dyplr` proveravamo strukturu podataka.

```{r}
glimpse(athlete_events)
```
Baza podataka sadrži ukupno 271,116 opservacija. Broj posmatranih varijabli je 15. Deo varijabli je karakternog tipa (Name, Sex, Team, NOC, Games, Season, City, Sport, Event, Medal), dok su ostale varijable numeričkog tipa (ID, Age, Height, Weight, Year). 

Iz izveštaja o strukturi podataka možemo primetiti da se neke varijable mogu izostaviti iz baze zbog kompresovanja količine podataka. Predlog kompresovanja bi bio izostavljanje jedne od varijabli `Team` ili `NOC` jer obe ukazuju na državu učesnika samo zapisano u punom imenu ili u skraćenom imenu. Takođe, varijabla `Games` sadrži podatke o godini i sezoni kada su igre održane, o čemu imamo podatke kroz varijable `Year` i `Season`, pa je i ovde moguće dodatno izostavljanje varijabli.

**ii. Select variables that end with letter `t` and start with letter `S`**

U paketu `dyplr` nalaze se funkcije za selektovanje imena koja počinju ili završavaju se nekim slovom.

Da bismo selektovali sve varijable čija imena se završavaju sa `t` koristimo funkciju `ends_with("t")`.
```{r}
ae_var_end_t <- select(athlete_events, ends_with("t"))
head(ae_var_end_t, n=1)
```
Kao rezultat dobijamo da su varijable koje se završavaju na `t`: `Height`, `Weight`, `Sport` i `Event`.

Drugi deo ovog zadatka je izdvajanje varijabli čija imena počinju slovom `S`. Za ovaj rezultat koristimo funkciju `starts_with("S")` i dobijamo sledeći rezutlat.

```{r}
ae_var_start_S <- select(athlete_events, starts_with("S"))
head(ae_var_start_S, n=1)
```
Dakle, to su varijable `Sex`, `Season` i `Sports`.

Ukoliko je potrebno da izdvojimo sve varijable koje se istovremeno završavaju na `t` i počinju na `S` biće nam selektovana samo varijabla `Sport`, što dobijamo kao rezultat sledećeg niza naredbi. 
```{r}
ae_var_S_t <- select(athlete_events, ends_with("t") & starts_with("S"))
head(ae_var_S_t, n=1)
```
Ovde treba imati na umu da je potrebno postaviti znak `&` ako želimo da se izvrše obe funkcije, jer jednostavno nabrajanje sa znakom `,` između će kao rezutat dati uniju svih varijabli koje ispunjavaju jedan ili drugi uslov.

**iii. Create Body Mass Index variable as $kg/m^2$ (hint: $BMI=Weight/(Height/100)^2)$ **

Novu varijablu BMI kreiramo po datoj formuli. Ukoliko želimo da ovu varijablu dodamo u postojeću bazu koristimo funkciju `mutate()` i dodeljivanje vršimo istoj bazi podataka. Pozivom funkcije `head()` dobijamo prvu observaciju i spisak varijabli u bazi podataka posle dodavanja kolone BMI.
```{r}
athlete_events <- mutate(athlete_events, BMI=Weight/(Height/100)^2)
head(athlete_events, n=1)
```

**iv. Filter from data:**

  + **only Serbian teams and save it as `olympicSR`**
  + **only Serbian teams from 2000 onward and save it as `olympicSR21c` athletes whose weight is bigger than 100kg and height is over 2m (hint: *Don’t forget to use == instead of =! and Don’t forget the quotes ""*) **

Za filtriranje koristimo funkciju `filter()` sa navedenim uslovom za filtriranje.
Prvom naredbom izdvajamo samo srpske timove i kreiramo novu varijablu `olympicSR`. Kako je drugi zahtev da se izdvoje srpski timovi sa dodatnim uslovima, možemo izvršiti filtriranje nad novom varijablom `olympicSR` zbog preglednosti, umesto da filtriramo početnu bazu `athlete_events` sa više uslova. Ovde treba obratiti pažnju da je uslov visina veća od 2m, ali da su u bazi podaci dati u centimetrima, pa je stoga uslov za visinu `Height > 200`. 
```{r}
olympicSR <- filter(athlete_events, Team == "Serbia") 
olympicSR21c <- filter(olympicSR, Year >= 2000 & Weight > 100 & Height > 200)
```
Pozivom funkcije `dim()` dobijamo broj izdvojenih observacija.
```{r}
dim(olympicSR)
dim(olympicSR21c)
```
Dakle, u bazi podataka postoji 388 rezultata srpskih takmičara, od čega je 10 rezultata takmičara koji su se takmičili od 2000. godine na dalje i imaju težinu veću od 100kg i visinu veću od 2m. 

**v. Arrange Serbian athletes in `olympicSR21c` data frame by Height in ascending and descending order.**

Uređivanje baze podataka se vrši primenom funkcije `arrange()`. U zadatku se ne zahteva da kreiramo nove baze podataka, već samo da se baza podataka sortira po rastućem, a zatim opadajućem redosledu. Poznato nam je iz prethodnog dela zadatka da baza `olympicSR21c` sadrži samo 10 učesnika, stoga možemo podatke iz baze oštampati prvo po rastućem, pa onda po opadajućem poretku prema visini učesnika.
```{r}
arrange(olympicSR21c,Height)
arrange(olympicSR21c,desc(Height))
```

**vi. Using `olympicSR` df**

  + **find the youngest athlete**
  + **find the heaviest athlete**
  
Određivanje najmlađeg sportiste u bazi `olympicSR` može se izvršiti na više načina. Ukoliko želimo samo ime najmlađeg sportiste najbrži pristup ovoj informaciji će nam dati sledeća naredba.
```{r}
olympicSR$Name[olympicSR$Age==min(olympicSR$Age)]
```
Vidimo da zapravo imamo dvoje sportista sa istim brojem godina `Anju Crevar` i `Milicu Ostojić`. Na ovaj način osim imena ne dobijamo nikakve dodatne informacije. Ukoliko ipak želimo da sačuvamo sve raspoložive informacije o njima možemo ponovo iskoristiti funkciju `filter()` odakle saznajemo da su najmlađi sportisti u srpskom timu u vreme takmičenja imali po podacima 16 godina.
```{r}
(youngest <- filter(olympicSR,Age==min(Age)))
```
Isti postupak koristimo i za određivanje najtežeg našeg takmičara.
```{r}
olympicSR$Name[olympicSR$Weight==max(olympicSR$Weight)]
(heaviest <- filter(olympicSR,Weight==max(Weight)))
```
Vidimo da je naš najteži sportista `Asmir Kolašinac` sa čak 140kg.

**vii. Use `summarise()`:**

  + **to print out a summary of olypicSR df containing two variables: max_Age and max_BMI**
  + **to print out a summary of olypicSR df containing two variables: mean_Age and mean_BMI**
  
Sumiranje traženih rezultata dobija se sledećim naredbama.
```{r}
summarise(olympicSR, max_Age = max(Age), max_BMI = max(BMI))
summarise(olympicSR, mean_Age = mean(Age), mean_BMI = mean(BMI))
```

**viii. Remember:**

  + **dplyr’s the `group_by()` function enables you to group your data. It allows you to create a separate df that splits the original df by a variable**
  + **Function `datatable()` from DT package enables you to display as table on HTML page an R data object that can be filtered, arranged etc**
  + **The `boxplot()` function produces boxplot(s) of the given (grouped) values**

**Knowing about the `group_by()` and `DT::datatable()` functions, find out number of medals per each team?**

  + **visualise your finding?**

Ako izvršimo sumaciju po varijabli `Medal`, možemo primetiti da osim vrednosti `Gold`, `Silver`, `Bronze` imamo i veliki broj `NA` vrednosti. Vrednosti `NA` označavaju da takmičar nije osvojio medalju. 
```{r}
athlete_events %>% 
  group_by(Medal) %>% 
  summarise(n())
```
Stoga da bismo mogli da dobijemo izveštaj o ukupnom broju medalja, vršimo filtraciju kojom eliminišemo `NA` vrednosti iz kolone `Medal`, a zatim po timovima prebrojavamo koliko učesnika je osvojilo medalje. Opciono se može postaviti da prikaz izveštaja bude po opadajućem redosledu funkcijom `arrange(decs(n_medals))`.

```{r}

athlete_events %>%
  filter(!is.na(Medal)) %>% 
  group_by(Team) %>% 
  summarise(n_medals = n()) %>%  
  arrange(desc(n_medals)) %>%  
  DT::datatable()
```

Dakle, možemo primetiti da USA značajno prednjače sa ukupno 5219 osvojenih medalja. Pogledajmo grafički prikaz ovih podataka.

```{r}
#install.packages("ggplot2")
library(ggplot2)
athlete_events %>%
  filter(!is.na(Medal)) %>%  
  group_by(Team) %>% 
  summarise(n_medals = n()) %>%   
  ggplot(aes(x=n_medals, y=Team))+
  geom_point(alpha = 0.9, shape = 20, col = "blue", size = 3) + 
  # give a title an label axes
  labs(title = "Broj medalja po timovima", 
       x = "Ukupan broj medalja", y = "Timovi") + 
  
  # modify the appearance
  theme(legend.position = "none", 
        panel.border = element_rect(fill = NA,  size = .75),
        plot.title=element_text(hjust=0.5))+
  scale_colour_brewer(palette = "Set1")
```


Kao što vidimo zbog velikog broja zemalja u bazi podataka grafik prikaza broja medalja po timovima nije tako pregledan, pa se treba opredeliti za neki drugi kriterijum prikaza.



